最高法院刑事判決　　　　　　　　　　　　　　　九十三年度台上字第三四一０號
　　上　訴　人　甲○○
　　選任辯護人　李明益律師
右上訴人因違反電業法案件，不服台灣高等法院高雄分院中華民國九十年六月十三日
第二審更審判決（八十九年度上更(一)字第四四０號，起訴案號：台灣高雄地方法院檢
察署八十七年度偵字第一八七０六號），提起上訴，本院判決如左：
    主  文
原判決撤銷，發回台灣高等法院高雄分院。
    理  由
本件原判決認定：上訴人甲○○在高雄市○○區○○街三十五號經營之製冰工廠，置
有台灣電力股份有限公司（以下簡稱台電公司）之電度表（電號一五｜０四一０｜０
一號，電表號碼00000000號），詎其竟意圖為自己不法之所有，自民國八十
六年七月間某日起，擅自將上開電度表外部之二次測電流結線（即３Ｓ用以作為電流
通過電表計量之迴路，下稱３Ｓ連接線）中間破壞之方法，使電流無法通過，電表轉
速明顯轉慢，致使計度失準，以此方式竊取台電公司之電力。嗣於八十七年四月二十
三日上午九時許，在上址為台電公司稽查員會警查獲，經台電公司統計應追償電費共
計新台幣（下同）二百四十萬四千零九十一元等情。因而撤銷第一審之科刑判決，改
判論上訴人以將電度表外部之測電流結線中間破壞為方法，使電度表失效不準而竊電
罪，處有期徒刑陸月，並諭知如易科罰金之折算標準，固非無見。
惟按：(一)、有罪判決所憑之證據及其說明之理由，均須與卷內之證據資料相適合，否
則即屬證據上之理由矛盾。又台電公司在用戶電度表上裝置之封印，係用以證明為電
力公司所加封，即與刑法第二百二十條第一項所稱足以為表示其用意之證明者相當，
自應以文書論，且已隨同出租之電度表，由用戶保管，如加以毀壞或致令不堪用，即
應成立毀損文書罪。原判決於理由內記載：「若由電表外部破壞３Ｓ連接線，則有可
能於電表箱封印鎖裝置處加工（即不破壞封印鎖）使電表箱失去封印功能之情，業經
台電公司業務處函說明在卷（見該公司八十八年十二月九日業配計發字第八八一二｜
０一五五號函，附於第一審卷第一二五頁），且證人盧清泉（即查獲之稽查員）於原
審（指第一審）、本院（指原審法院）前審均到庭證稱：被告所使用之電表箱……只
要把外箱門打開，把封印鎖之孔敲開，不用破壞封印，不用剪斷封印就可以把電表箱
打開，破壞３Ｓ電流線（３Ｓ連接線）等情，並提出稽查現場照片、紅色結線遭剪斷
之照片等在卷足憑，又原審（第一審）法院當庭勘驗扣案之電線一組，若將二條紅色
電線接合，電流正常，若鬆脫就不能計算電費，亦有勘驗筆錄一紙在卷可憑。再證人
盧清泉復結證稱：二條電線在電表箱裡面，電表箱沒被破壞，但不用破壞封印鎖就可
以將電表箱蓋打開，因為封印鎖洞孔很大，本案因為電表箱（封印鎖）的洞很大，所
以可以不用剪斷封印就把門打開，第一道門、第二道門因為不必破壞封印也可以打開
（等語）；另如果要竊電，只要剪斷電表箱裡面的電線就能夠竊電，不必將瓦時器和
乏時器之封印鎖破壞等情，亦據證人翁忠正（即台電公司鳳山區營業處檢驗員）於本
院（原審）調查時結證明確」等旨（見原判決第五頁第二行至第六頁第一行）。上開
證據資料既為原判決所引用，倘屬可信，則前揭電表箱因有封印鎖之裝置，如欲破壞
電表內之３Ｓ連接線，似須打開電表箱之第一道及第二道門，而打開該二道門之方法
，除破壞封印鎖外，亦可以「加工」方式為之，即以「敲開」方法開啟封印鎖，雖不
破壞封印，但使該封印失去功能，嗣再將電表內之３Ｓ連接線中間破壞斷線，使電表
計量失準而予以竊電。另證人翁忠正於原法院前審亦證稱：如果要在３Ｓ連接線上動
手腳必須破壞封印鎖，封印鎖可以加工，現在外面有一種工具可以將封印鎖打開，台
電公司員工不見得可以看得出來等語（見上訴卷第七十三頁）。是上訴人使用之上開
電表箱其封印鎖之洞孔，究竟有無被敲開或以市面上之工具開啟？該封印是否已失去
功能而達不堪用之程度？凡此攸關上訴人能否以前述方法竊電，及其應否擔負毀損文
書刑責之重要事項，本院前次發回意旨經指明應予詳查審認。原判決猶未調查釐清，
遽謂「本件既係因封印鎖洞孔很大，已如前述，顯然封印鎖之孔並未被敲開，或以工
具開啟，甚為灼然」（見原判決第七頁倒數第六至五行），非惟與卷證資料不相適合
，且有調查職責未盡之違誤。(二)、犯竊電罪所得之利益，雖為單純科刑應行審酌之情
狀，非屬犯罪構成要件之事實，以經自由證明為已足。然所謂自由證明，係指使用之
證據，其證據能力或證據調查程序不受嚴格限制而已，其關於此項科刑審酌之裁量事
項之認定，仍應與卷存證據相符，始屬合法。原判決認定上訴人於前揭期間竊電，經
台電公司統計應追償之電費共計二百四十萬四千零九十一元等情，並以上訴人此項犯
罪利得之金額龐大，資為其量刑審酌依據之一（見原判決第十一頁末五行）。然依卷
內資料，台電公司係以上訴人自八十六年四月至八十七年四月（合計十三個月）竊電
，經統計應追償電費總額為二百四十萬四千零九十一元，有該公司追償電費計算單影
本可稽（見本院八十九年度台上字第七五九二號卷第四十一頁）；原判決既僅認定上
訴人於八十六年七月至八十七年四月（合計十個月）竊電，其採用台電公司上開追償
期間與本件犯罪時間不相一致之統計數額，資為判決之基礎，難謂適法。(三)、客觀上
為法院認定事實及適用法律基礎之證據，雖已調查而其內容尚未明瞭者，即與未經調
查無異，如遽行判決，仍屬應於審判期日調查之證據而未予調查之違法。原判決於事
實欄認定上訴人實施本件竊電犯行之時間，係自八十六年七月間某日起，至八十七年
四月二十三日被查獲時止；然於理由欄內，則援用證人盧清泉於原法院前審證稱：「
我們於八十七年一月十六日去檢查時，電線（指３Ｓ連接線）有剪斷，但是電線有接
好，電流有通過」、「當時電線雖然有剪斷但是電流有接通，沒有竊電情形，所以我
們沒有照相」等證詞（見上訴卷第九十五頁），說明台電公司派員於八十七年一月十
六日，定期前往檢查上開電表時，因無竊電之情況，故未要求上訴人修復３Ｓ連接線
等情（見原判決第八頁，理由一之(四)）。是上訴人如於八十七年一月十六日並未竊電
，其在該日前、後，先後多次以將電度表外部之測電流結線中間破壞之方法竊電之行
為，究係基於如何之犯意而為？係接續犯、連續犯或應予分論併罰之數罪關係？即有
究明之必要。原判決未予詳查說明，率行判決，併有可議。以上或為上訴意旨執所指
摘，或為本院得依職權調查之事項，應認原判決仍有撤銷發回之原因。
據上論結，應依刑事訴訟法第三百九十七條、第四百零一條，判決如主文。
中　　　華　　　民　　　國　　九十三　　年　　　七　　　月　　　七　　　日
                              最高法院刑事第九庭
                                  審判長法官  林　增　福
                                        法官  邵　燕　玲
                                        法官  陳　世　雄
                                        法官  張　春　福
                                        法官  吳　三　龍
      右正本證明與原本無異
                                              書  記  官
中　　　華　　　民　　　國　　九十三　　年　　　七　　　月　　　九　　　日
                                                                        Ｑ
